【裁判字號】    89,易,3664
【裁判日期】    891127
【裁判案由】    竊盜
【裁判全文】
臺灣高雄地方法院刑事判決                        八十九年度易字第三六六四號
    公訴人  臺灣高雄地方法院檢察署檢察官
    被  告  甲○○
    輔佐人  乙○○
右列被告因竊盜案件，經檢察官提起公訴（八十九年度偵字第一二七五八號），本院
判決如左：
    主  文
甲○○竊盜，處罰金肆仟伍佰元，如易服勞役以參佰元折算壹日。
    事  實
一、甲○○與丙○○二人均同住於高雄縣杉林鄉月眉村公明巷，係鄰居關係，平日相
    處並不容洽，甲○○並曾二度因踩壞丙○○在高雄縣杉林鄉○○村○○巷路旁農
    地所種植的蒜葉，經丙○○要求賠償，始由其夫乙○○賠償丙○○損失。民國八
    十九年一月十九日十六時三十分許，甲○○因不滿丙○○先前要求其賠償踩壞蒜
    葉所受損失之行為，竟意圖為自己不法之所有，將丙○○在前開高雄縣杉林鄉○
    ○村○○巷路旁農地所種植之蒜葉約一百五十顆，以徒手拔取之方式竊取而得手
    ，並將所竊得之蒜葉大部分丟棄，小部分則送給住在高雄縣杉林鄉○○村○○路
    二十五號開設雜貨店之黃張美娣。嗣於同日二十一時許，丙○○在黃張美娣開設
    之雜貨店內尋獲其遭竊取，上有其事先以黑墨汁做記號之蒜葉，始報警循線查知
    上情。
二、案經丙○○告訴暨高雄縣警察局旗山分局報告臺灣高雄地方法院檢察署檢察官偵
    查起訴。
    理  由
一、訊據被告甲○○固不否認於右揭時、地曾拔取丙○○之蒜葉，惟另辯稱僅拔取十
    餘顆蒜葉而已云云。經查：本件被告如何以徒手拔取之方式竊得告訴人丙○○所
    種植之蒜葉約一百五十顆等情，業據告訴人迭於警訊、偵查及本院訊問、審理時
    指訴明確，並有告訴人在高雄縣杉林鄉○○村○○路二十五號黃張美娣所開設之
    雜貨店內尋獲，上有黑墨汁記號之蒜葉照片三幀附卷可稽，被告雖以前揭情詞置
    辯，惟現場目擊證人陳秀英既於本院命高雄縣警察局旗山分局杉林分駐所員警訊
    問時，證稱：八十九年一月十九日十六時三十分左右，其在高雄縣杉林鄉月眉村
    公明巷看到甲○○用機車載了一大把蒜葉，因為當時伊推著輪椅與甲○○會車，
    二人距離約一公尺，所以能看到大約是一百五十顆，而該蒜葉是丙○○種的，因
    為伊有看到甲○○在當天十六時三十分許騎機車由丙○○種植蒜葉的田裡出來，
    所以就通知丙○○一同前往察看，就發現丙○○所種的蒜葉已被拔掉了等語（見
    八十九年十一月十七日警訊筆錄），且告訴人確在證人黃張美娣所開設之雜貨店
    內尋獲上有黑墨汁記號之蒜葉，亦經證人黃張美娣證述屬實，被告復於本院提示
    證人陳秀英之前開警訊筆錄後，不再否認拔取一百五十顆蒜葉，並供稱所拔取的
    蒜葉已經丟棄等語（見本院八十九年十一月二十二日審判筆錄），顯見其前開辯
    稱自不足採信。是本件事證明確，被告犯行洵堪認定，應依法加以論科。
二、核被告甲○○所為，係犯刑法第三百二十條第一項竊盜罪。又按刑法第十九條第
    一項心神喪失，係指行為人對於外界事務全然缺乏知覺理會及判斷作用，而無自
    由決定意思之能力而言，若並非全然缺乏知覺理會及判斷作用，僅較常人顯然減
    退者，則為同條文第二項之精神耗弱。本件被告雖患有雙極性情感疾患即俗稱之
    躁鬱症，經判定為中度精神病患，有卷附之高雄醫學院附設中和紀念醫院嚴重病
    人診斷證明書及全民健康保險證明卡影本各一紙可證，惟其既於竊取蒜葉後知道
    將之丟棄以避免他人發覺，復於警訊及本院訊問時明確供稱知道不能任意拔取他
    人之蒜葉，參以其於審理過程中尚知否認犯行、飾詞卸責，顯見其知覺理會及判
    斷作用並未缺乏，亦未較常人顯然減退，顯無心神喪失或精神耗弱之情形甚明，
    自無刑法第十九條適用之餘地，亦無施以精神鑑定之必要，附予敘明。爰審酌被
    告之犯罪動機、目的、手段，與生活狀況、品行、智識程度，雖本件犯罪所生危
    害尚非重大，惟其甫因犯竊盜罪於八十八年八月二十四日經本院旗山簡易庭以八
    十八度旗簡字第一二七號簡易判決判處罰金四千元，有臺灣高雄地方法院被告院
    內索引卡紀錄表可按，竟仍不知悔改，於短期內再度觸犯本件竊盜罪等一切情狀
    ，量處如主文所示之刑，以示懲儆。
據上論斷，應依刑事訴訟法第二百九十九條第一項前段，刑法第三百二十條第一項、
第四十二條第二項，罰金罰鍰提高標準條例第一條前段、第二條，判決如主文。
本案經檢察官朱秋菊到庭執行職務。
中      華      民      國    八十九    年     十一     月    二十七    日
                                  臺灣高雄地方法院刑事第七庭
                                      法  官    劉傑民
右正本證明與原本無異。
如不服本判決，應於判決送達後十日內，向本院提出上訴狀。
                                      書記官    林豐富
中    華    民    國      八十九      年      十一      月      二十八  日
附錄本案論罪法條：
刑法第三百二十條第一項
意圖為自己或第三人不法之所有，而竊取他人之動產者，為竊盜罪，處五年以下有期
徒刑、拘役或五百元以下罰金。


司法院資訊處製作；財團法人民間司法改革基金會備份。
